臺灣彰化地方法院刑事判決　　　　九十六年度訴字第三二九號
公　訴　人　臺灣彰化地方法院檢察署檢察官
被　　　告　甲○○
上列被告因違反毒品危害防制條例案件，經檢察官提起公訴（九
十六年度毒偵字第二七八、四九二號），由本院合議庭裁定依簡
式審判程序審理判決如下：
    主  文
甲○○施用第二級毒品，累犯，處有期徒刑月；又施用第一級
毒品，累犯，處有期徒刑捌月，扣案內含海洛因液體之注射針筒
壹支沒收銷燬之、注射針筒壹支沒收之。應執行有期徒刑拾月，
扣案內含海洛因液體之注射針筒壹支沒收銷燬之、注射針筒壹支
沒收之。
    事  實
一、甲○○前曾：(1)於民國八十二年五月十一日，因違反肅清煙
    毒條例、麻醉藥品管理條例案件，經臺灣高等法院臺中分院
    以八十二年度上訴字第一０三六號分別判處有期徒刑一年十
    月、五月，並定應執行刑為有期徒刑二年二月確定；(2)繼於
    八十三年一月十六日，因違反肅清煙毒條例案件，經本院以
    八十二年度訴字第一八六一號判處有期徒刑三年二月確定；
    (3)又於八十三年三月二十五日，因違反麻醉藥品管理條例案
    件，經本院以八十二年度易字第四０五九號判處有期徒刑四
    月，得易科罰金確定（前開(2)、(3)所示之罪刑，嗣復經本院
    以八十三年度聲字第七一０號一案裁定定其應執行刑為有期
    徒刑三年三月確定）；(4)再於八十六年十一月四日，因違反
    肅清煙毒條例、麻醉藥品管理條例案件，經臺灣高等法院臺
    中分院以八十六年度上訴字第二０一一號分別判處有期徒刑
    三年三月、四月，並定應執行刑為有期徒刑三年四月確定；
    (5)另於九十一年四月十一日，因施用第一級毒品案件，經本
    院以九十一年度訴字第九三號判處有期徒刑九月確定，前開
    刑期經入監接續執行後，已於九十四年九月一日執行完畢。
    其又曾因施用毒品案件，經送執行觀察、勒戒後，因認有繼
    續施用毒品之傾向，接續執行強制戒治，後經戒治所評定合
    格，認無繼續戒治之必要，於八十七年十二月十六日停止戒
    治，所餘期間付保護管束，前開保護管束業於八十八年七月
    十四日期滿，並經本院於八十九年一月三十日以八十七年度
    訴字第四五一號一案判決免刑確定；復因前揭經本院九十一
    年度訴字第九三號判處罪刑確定之施用第一級毒品犯行，經
　　送執行強制戒治，其後仍經戒治所評定合格，認無繼續戒治
  　之必要，於九十一年八月二十九日停止戒治，所餘期間付保
    護管束，上開保護管束期間已於九十二年二月七日屆滿。詎
    仍不知警惕，又另行基於施用第二級毒品甲基安非他命之犯
    意，於九十五年十一月二日，在其位於彰化縣埔心鄉○○村
    ○○路二二六巷三八號住處，以將少許甲基安非他命放入玻
    璃球吸食器內，以火燒烤再吸其煙霧之方式，施用第二級毒
    品甲基安非他命一次。又另行基於施用第一級毒品海洛因之
    犯意，於九十五年十一月三日下午三時三十分許，於停放在
    彰化縣員林鎮○○街與育英路口之自小客車內，以將少許海
    洛因粉末置入注射針筒內加水後，再以針筒注射手臂施用之
    方式，施用第一級毒品海洛因一次，旋其於此次施用海洛因
    完畢後，即為警當場查獲，並起出其所有、供該次施用海洛
    因所用之注射針筒一支，及其所有、已裝填內含海洛因液體
    而預備供己施用之注射針筒一支扣案，乃查獲其上開施用海
    洛因一次之犯行；又於同日為警採尿送驗後，除有海洛因代
    謝物嗎啡之陽性反應外，另亦呈甲基安非他命之陽性反應，
    而為警查悉其上開施用甲基安非他命一次之犯行。
二、案經彰化縣警察局員林分局報請臺灣彰化地方法院檢察署檢
    察官偵查起訴，由本院合議庭裁定依簡式審判程序審理。
    理  由
一、訊據被告甲○○對於上揭事實坦承不諱，且有彰化縣警察局
    員林分局委託檢驗尿液代號與真實姓名對照認證單、詮昕科
    技股份有限公司濫用藥物尿液檢驗報告各一份在卷可稽，並
    有被告所有、供其於九十五年十一月三日下午三時三十分許
    施用海洛因一次所用之注射針筒一支，及其所有、已裝填內
    含海洛因液體而預備供己施用之注射針筒一支扣案可佐，被
    告就其有施用第一級毒品海洛因及施用第二級毒品甲基安非
    他命各一次之自白與事實相符。此外，復有臺灣彰化地方法
　　院檢察署刑案資料查註紀錄表、法務部在監在押資料表及臺
　　灣高等法院被告前案紀錄表各一份在卷可考，本件事證明確
　  ，被告犯行洵堪認定。
二、又被告前曾因於九十五年七月十三日下午十時許施用海洛因
    一次之犯行，經本院以九十五年度訴字第一四六五號判處有
    期徒刑十一月，經上訴後，由臺灣高等法院臺中分院以九十
    五年度上訴字第二六六七號判決上訴駁回在案，有前開刑事
    判決書各一份在卷可考；另被告復有於九十五年十一月十三
    日施用甲基安非他命一次及於同年月十五日上午九時許施用
    海洛因一次之犯行，經本院另案以九十六年度訴字第二三八
    號審理。惟按修正前刑法第五十六條之連續犯規定，業於九
    十四年二月二日修正公布刪除，並自九十五年七月一日起生
    效施行，而依新法即現行刑法對於上開反覆實施犯罪模式之
    對應處置，除合於「接續犯」或「包括一罪」之情形外，則
    僅能依數罪併罰之規定個別處斷。又有關接續犯之概念，最
    高法院八十六年臺上字第三二九五號判例意旨闡述甚詳，即
    必須數行為於同時同地或密切接近之時地實施，侵害同一之
    法益，各行為之獨立性極為薄弱，依一般社會健全觀念，在
    時間差距上，難以強行分開，在刑法評價上，以視為數個舉
    動之接續施行，合為包括之一行為予以評價，較為合理，方
    屬接續犯之範疇，足見「接續犯」之成立，係以時、空密接
    性為前提要件，即透過對於同一法益之同種類侵害行為繼續
    不間斷之實行，業已稀釋個別行為之獨立性，致使刑法評價
    時將之視為單一、整體之犯罪行為，以符合社會一般人對於
    行為概念之認知，並與行為人之犯罪目的相互結合為要。再
    有關學理上「包括一罪」概念中，與施用毒品之犯罪型態較
    有關聯者，應屬「集合犯」之態樣，此即依一般社會通念，
    特定犯罪行為具有反覆實施之特性，立法者於制定刑罰法律
    之初，亦已認知該種行為類型之反覆性，而有意藉由法條中
    客觀構成要件之行為要素，涵括上開具有反覆實施特性之數
    個犯罪行為，仍僅接受一次刑法之評價為已足。惟施用毒品
    之犯罪，或為零星偶一之施用，或長期不間斷的反覆施用，
    均有其可能性，是自難認立法者於制定刑罰法律之初，已認
    知施用毒品行為必屬具反覆性之犯罪，且有意藉由法條中客
    觀構成要件之行為要素，涵括上開具有反覆實施特性之數個
    犯罪行為。況實務上最高法院歷來僅將專以觸犯該等法條之
    罪，為其日常生活之職業者之常業犯，認為其性質上屬多數
    行為之集合犯，在法律上將之擬制為一罪（即學理上稱之實
    質上一罪，最高法院九十二年臺上字五一一五號判決、九十
    二年臺上字第四九五九號判決、九十三年臺上字第三六０九
    號判決、九十四年臺上字第四五六七號判決意旨參照）。而
    於九十四年二月二日修正公布、自九十五年七月一日起生效
    施行之刑法，既依據「刑罰公平原則」之考量，刪除有關連
    續犯之規定，並將含有連續犯性質之常業犯一併全數刪除（
    參見刑法修正草案總說明），因此，多次施用毒品犯罪之行
    為，則應回歸一般刑法上行為單、複數之認定，而予論罪科
    刑，較稱妥適。有關反覆施用毒品多次之行為，在九十五年
    七月一日修正刑法施行之前，實務上均認定為連續犯，並非
    集合犯，自亦不可能因九十五年七月一日施行之修正刑法已
    刪除連續犯之規定，而將之改認定為集合犯。是被告前開經
    臺灣高等法院臺中分院九十五年度上訴字第二六六七號判決
    罪刑在案之於九十五年七月十三日下午十時許施用海洛因一
    次之犯行，及由本院另案以九十六年度訴字第二三八號審理
    之於九十五年十一月十五日上午九時許施用海洛因一次、於
    同年十一月十三日施用甲基安非他命一次之行為，核與本案
    如事實欄所示被告施用海洛因及施用甲基安非他命各一次之
    犯罪時間，既各有相當之間隔，堪認應各係偶然為之，尚不
    具有屬接續犯或集合犯之一罪關係（臺灣高等法院臺中分院
    九十五年度上訴字第二三六六號、九十五年度上訴字第二六
    六七號刑事判決意旨參照），而應為各別起意之數罪關係，
    附此敘明。
三、按海洛因係毒品危害防制條例所定之第一級毒品，而甲基安
　　非他命則係同條例所定之第二級毒品，均不得非法施用。核
  　被告所為，係犯毒品危害防制條例第十條第二項之施用第二
    級毒品罪，及同條第一項之施用第一級毒品罪。其為供施用
    第一級毒品及第二級毒品而持有各該級毒品之低度行為，應
    各為施用之高度行為所吸收，均不另論罪。又被告所犯上開
    二罪間，犯意各別，罪質互殊，應予分論併罰。再被告前曾
    ：(1)於八十二年五月十一日，因違反肅清煙毒條例、麻醉藥
    品管理條例案件，經臺灣高等法院臺中分院以八十二年度上
    訴字第一０三六號分別判處有期徒刑一年十月、五月，並定
    應執行刑為有期徒刑二年二月確定；(2)繼於八十三年一月十
    六日，因違反肅清煙毒條例案件，經本院以八十二年度訴字
    第一八六一號判處有期徒刑三年二月確定；(3)又於八十三年
    三月二十五日，因違反麻醉藥品管理條例案件，經本院以八
    十二年度易字第四０五九號判處有期徒刑四月，得易科罰金
    確定（前開(2)、(3)所示之罪刑，嗣復經本院以八十三年度聲
    字第七一０號一案裁定定其應執行刑為有期徒刑三年三月確
    定）；(4)再於八十六年十一月四日，因違反肅清煙毒條例、
    麻醉藥品管理條例案件，經臺灣高等法院臺中分院以八十六
    年度上訴字第二０一一號分別判處有期徒刑三年三月、四月
    ，並定應執行刑為有期徒刑三年四月確定；(5)另於九十一年
    四月十一日，因施用第一級毒品案件，經本院以九十一年度
    訴字第九三號判處有期徒刑九月確定，前開刑期經入監接續
    執行後，已於九十四年九月一日執行完畢，有臺灣彰化地方
    法院檢察署刑案資料查註紀錄表、臺灣高等法院被告全國前
    案紀錄表各一份在卷可考，其於五年以內故意再犯本件有期
    徒刑以上之二罪，均為累犯，均應依刑法第四十七條第一項
    之規定，各加重其刑。爰審酌被告之素行、犯罪之動機、目
    的、施用毒品係戕害自身健康、施用毒品海洛因及施用毒品
    甲基安非他命之次數各為一次、所生危害及犯罪後之態度等
    一切情狀，分別量處如主文所示之刑，並定其應執行之刑，
    以示懲儆。
四、扣案之內含海洛因液體之注射針筒一支（其內所含之液體摻
    有海洛因，且前開被告摻入注射針筒內之海洛因，係被告取
    自其於九十五年十一月三日下午三時三十分許施用之同一包
    海洛因所剩餘之部分等情，已據被告於本院審理時陳明在卷
    ，且被告為警查獲後所採集之尿液，經送檢驗之結果，確有
    海洛因代謝物嗎啡之陽性反應，有上開詮昕科技股份有限公
    司濫用藥物尿液檢驗報告一紙在卷可考，該注射針筒內之液
    體確含有海洛因無訛，且前開注射針筒一支與其內所含之海
    洛因液體已無法析離，該注射針筒一支亦應視為毒品），屬
    查獲之毒品，應依毒品危害防制條例第十八條第一項前段之
    規定沒收銷燬之。又扣案之另一支注射針筒，係被告所有、
    供其於九十五年十一月三日下午三時三十分許施用海洛因一
    次所用之物一節，亦據被告供明在卷，爰依刑法第三十八條
    第一項第二款之規定併予宣告沒收之。
據上論斷，應依刑事訴訟法第二百七十三條之一第一項、第二百
九十九條第一項前段，毒品危害防制條例第十條第一項、第二項
、第二十三條第二項、第十八條第一項前段，刑法第十一條、第
四十七條第一項、第五十一條第五款、第三十八條第一項第二款
，判決如主文。
本案經檢察官吳芙如到庭執行職務
中　　華　　民　　國　九十六　年　　三　　月　　十六　日
                  刑事第八庭    法　官　李雅俐
以上正本證明與原本無異。
如不服本判決，應於判決送達後十日內，向本院提出上訴狀（須
附繕本），上訴於臺灣高等法院臺中分院。
中　　華　　民　　國　九十六　年　　三　　月　　十六　日
                                書記官  陳秀娟
附錄論罪科刑法條：
毒品危害防制條例第十條：
施用第一級毒品者，處六月以上五年以下有期徒刑。
施用第二級毒品者，處三年以下有期徒刑。
